臺灣高等法院高雄分院民事判決　　　　 100年度重上字第78號
上　訴　人　蔡月哖
被上訴人　　林燕琴
　　　　　　　　　　　　2
上列當事人間請求損害賠償事件，上訴人對於民國100 年7 月26
日臺灣高雄地方法院100 年度重訴字第121 號第一審判決提起上
訴，本院於100年11月16日言詞辯論終結，判決如下：
    主  文
上訴駁回。
第二審訴訟費用由上訴人負擔。
    事 實 及 理 由
一、上訴人起訴主張：伊將貓狗寄養在被上訴人處，因飼養費用
    發生糾紛，伊於民國99年5 月13日17時48分許，前往高雄市
    ○○區○○路356 號請求被上訴人返還金錢，雙方因而發生
    爭執，被上訴人在上址騎樓對前來處理兩造糾紛之員警鄭昆
    燁稱：「蔡月哖是瘋子、神經病，叫她去給精神病院看，不
    用理她」等詞，而不法侵害伊之名譽，爰依民法第195 條第
    1 項規定，聲明請求被上訴人應給付伊新台幣（下同）1,00
    0 萬元，及自99年8 月17日起至清償日止按週年利率5%計算
    之利息。
二、被上訴人則以：伊沒有欠上訴人錢，伊雖有在上址騎樓說上
    訴人是瘋子不用理她等語，但伊係對前來處理之警員講，除
    兩造外與警員鄭昆燁外，沒有其他人在場，而未侵害上訴人
    之名譽等語置辯。
三、原審經審理後，判命被上訴人給付上訴人1 萬元，及自99年
    8 月17日起至清償日止按年息5%計算之利息，並駁回上訴人
    其餘請求。上訴人不服，提起上訴，並於本院上訴聲明：(一)
    原判決不利於上訴人部分廢棄；(二)被上訴人應再給付上訴人
    999 萬元，及自99年8 月17日起至清償日止按年息5%計算之
    利息；(三)訴訟費用由被上訴人負擔。被上訴人則於本院答辯
    聲明：(一)上訴駁回；(二)第二審訴訟費用由上訴人負擔。（至
    原審判命被上訴人給付1 萬本息部分，未據被上訴人提起上
    訴，已告確定）。
四、兩造不爭執事項：
    被上訴人於99年5 月13日17時48分許，在高雄市○○區○○
    路356 號騎樓，對高雄市政府警察局三民第二分局鼎金派出
    所警員鄭昆燁稱：「蔡月哖是瘋子、神經病，叫她去給精神
    病院看，不用理她」等詞。
五、兩造爭點：
    被上訴人所為是否不法侵害上訴人之名譽？如是，上訴人得
    請求被上訴人賠償之精神慰撫金金額以若干為適當？
  (一)按不法侵害他人之名譽，被害人雖非財產上之損害，亦得請
    求賠償相當之金額，此為民法第195 條第1 項所明定。所謂
    相當，應以實際加害情形與其名譽影響是否重大，及被害人
    身分地位與加害人經濟狀況等關係定之（最高法院47年台上
    字第1221號判例意旨）。又名譽權有無受損害，應以社會上
    對個人評價是否貶損作為判斷之依據，苟其行為足以使他人
    在社會上之評價受到貶損，均可構成侵權行為；其行為不以
    廣佈於社會為必要，僅使第三人知悉其事，亦足當之（最高
    法院90年台上字第646號判例意旨參照）。
  (二)被上訴人於前揭時地對警員鄭昆燁稱上訴人是瘋子、神經病
    ，叫上訴人去給精神病院看，不用理她等詞，為兩造所不爭
    。而指稱某人係瘋子、精神病患，將使一般社會大眾對受指
    稱者產生易於自傷、傷人，超乎正常之言行舉止、引發困擾
    ，需耗費額外時間、精力對待或處遇之印象，而足以貶損受
    指稱者之社會上之評價。是被上訴人所出上開話語，確致上
    訴人之名譽權受損。至被上訴人抗辯當時除兩造及警員鄭昆
    燁外，無其他人在場，伊並無侵害上訴人名譽云云，惟即使
    事發當時確僅兩造及鄭昆燁外在場，然名譽權之侵害本不以
    廣佈於社會為必要，而被上訴人既對第三人鄭昆燁陳述上開
    話語，而使其知悉，揆諸前引說明，即已構成名譽權之侵害
    ；有無其他人聽聞上開語詞，並不影響名譽權有無受損之判
    斷。是被上訴人所辯前情，自無可採。
  (三)本院審酌被上訴人貶損上訴人社會評價之言詞，未為不特定
    之多數人所聽聞，情節尚非嚴重，及上訴人係國中畢業，事
    發時迄今均無業，名下除現住房地及價值為0 元之汽車1 輛
    外，無其他財產；被上訴人係國小畢業，從事服務業，月薪
    為18,000元，名下除價值為0 之汽車1 輛，亦無其他財產，
    此經兩造陳明在卷，並有稅務電子閘門財產所得調件明細表
    附卷可稽（原審卷第47、9-14頁）等一切情狀，認原審酌定
    被上訴人應給付上訴人精神慰撫金1 萬元，係屬適當。上訴
    人上訴請求被上訴人再為給付999 萬元，洵屬無據。
六、從而，上訴人本於民法第195 條第1 項規定，請求被上訴人
    再為給付999 萬元及自99年8 月17日起至清償日止按年息5%
    計算之利息，為無理由，不應准許。原審就上訴人此部分請
    求為上訴人敗訴之判決，並無不合。上訴意旨指摘原判決此
    部分不當，求予廢棄改判，為無理由，應予駁回。
七、據上論結，本件上訴為無理由，依民事訴訟法第449 條第1
    項、第78條，判決如主文。
中    華    民    國   100    年    11    月    30    日
                            民事第三庭
                                審判長法官  吳登輝
                                法      官  鄭月霞
                                法      官  甯  馨
以上正本證明與原本無異。
如對本判決上訴，須於判決送達後20日內向本院提出上訴狀，其
未表明上訴理由者，應於上訴後20日內向本院提出上訴理由書（
均須按他造當事人之人數附繕本）。上訴時應提出委任律師或具
有律師資格之人之委任狀，並依附註條文規定辦理。如委任律師
提起上訴者，應一併繳納上訴審裁判費。
中    華    民    國   100    年    11    月    30    日
                                書  記  官  林家煜
附註：
民事訴訟法第466 條之1 ：
對於第二審判決上訴，上訴人應委任律師為訴訟代理人，但上訴
人或其法定代理人具有律師資格者，不在此限。
上訴人之配偶、三親等內之血親、二親等內之姻親，或上訴人為
法人、中央或地方機關時，其所屬專任人員具有律師資格並經法
院認適當者，亦得為第三審訴訟代理人。
第1 項但書及第2 項情形，應於提起上訴或委任時釋明之。